最高法院刑事判決　　　　　　九十六年度台上字第六七一四號
上　訴　人　台灣高等法院檢察署檢察官
被　　　告　甲○○
　　　　　　　　　　號
上列上訴人因被告違反毒品危害防制條例案件，不服台灣高等法
院中華民國九十六年八月二十八日第二審判決（九十六年度上訴
字第一○三三號，起訴案號：台灣桃園地方法院檢察署九十三年
度偵字第一四五○一號），提起上訴，本院判決如下：
    主  文
原判決撤銷，發回台灣高等法院。
    理  由
本件原判決以不能證明被告甲○○有起訴書犯罪事實欄所記載之
犯行，因而維持第一審諭知被告無罪之判決，而駁回檢察官在第
二審之上訴；固非無見。
惟查：(一)、審理事實之法院，本乎發見實質真實之本旨，對於案
內一切與罪名成否暨論罪科刑有關之證據，除認為不必要者外，
均應詳為調查，然後基於調查所得之心證，以為判斷之基礎。故
證據雖已調查，若尚有其他必要部分並未調查，即與未經調查無
異，如遽行判決，仍難謂無應於審判期日調查之證據而未予調查
之違法。本件公訴意旨略指被告基於販賣牟利之犯意，於民國九
十三年八月底某日，向某不詳姓名男子，以新台幣（下同）十八
萬元之價格，販入第二級毒品大麻三塊（毛重一千四百三十八公
克）、大麻菸（捲）二十二支（毛重五．六公克）及第三級毒品
「Ｋ他命」約一百五十公克，將之藏放於桃園縣桃園市○○路三
六七號被告所經營之「寰亞電信聯盟」店內，並將上述「Ｋ他命
」以小空罐分裝，俟機販售牟利，嗣經警方於同年九月十日下午
九時二十分許在上址查獲等情，認被告涉犯毒品危害防制條例第
四條第二項之販賣第二級毒品既遂罪嫌，及同條第三項之販賣第
三級毒品既遂罪嫌；並舉警方在上址查獲之大麻三塊（合計淨重
一三九五．五三公克）、大麻菸二十二支（合計淨重四．三六公
克）、「Ｋ他命」五十九罐（淨重五二．五公克），以及磅秤二
個、研磨缽一組、過濾網一個、盛裝盤一個、「Ｋ他命」空瓶二
大袋及分裝袋一批等物為證。原判決雖以被告所販入之毒品數量
雖多，但其係將大麻捲成菸狀或將「Ｋ他命」摻入香菸內燒烤吸
食，較其他施用方法耗費毒品量。且毒品來源管道不穩定，被告
自有可能一次購入大量毒品以供長期施用。又扣案之「Ｋ他命」
雖分裝為五十九罐，但有可能係被告為藏置及攜帶外出施用方便
而為，且各罐內之毒品數量尚不足一公克，未必符合購毒者之需
求。況其中部分空瓶驗出「Ｋ他命」殘渣，可見該等空瓶有重複
使用之情形，應非供販賣所用。而警方雖同時扣得磅秤、研磨缽
、過濾網及盛裝盤等物，但被告否認係供販賣毒品所用，因認本
件尚不能證明被告係基於營利之意圖而販入，而諭知被告無罪之
判決。然查，本件警方查獲被告販入之毒品數量，其中大麻三塊
合計淨重達一三九五．五三公克、大麻菸多達二十二支，而「Ｋ
他命」亦多達五十九罐，遠逾一般施用毒品者日常所需之數量。
且據被告於第一審羈押訊問時供稱：「（你是第一次買大麻嗎？
）是的，之前都是朋友請客」、「我很少用（指施用毒品）」、
「其實我不會用（指大麻），我連煙都不會捲」等語（見九十三
年度聲羈字第五三五號卷第九頁）。果爾，則被告以前既未曾買
過大麻，亦不會或很少施用大麻，則其一次販入大量大麻之用意
何在？是否有供販賣之意圖？即有可疑。又縱被告平日有施用大
麻及「Ｋ他命」等毒品之情形，但不能據此即排除其有販入毒品
供轉賣牟利之意圖，故被告於販入毒品之初是否兼有將其中一部
分供販賣營利之意圖？尚非無疑，仍有深入調查審究之必要。且
據被告於警詢時供稱其販入上述毒品之價格多達十九萬元等語（
見偵卷第二十一頁），則其購買毒品之資金來源為何？經濟狀況
佳否？有無能力一次購入上述大量毒品單純供自己施用？亦有探
究之餘地。再單純施用毒品者，似無同時購置可供販賣及加工毒
品所使用之磅秤、研磨缽、過濾網及盛裝盤等物之必要，而被告
卻自承於查獲前約一個月（即九十三年八月初）始購入上述物品
（見偵卷第二十二頁），則其購入上述物品之目的是否與販賣毒
品有關，亦有詳加釐清明白之必要。況大麻及「Ｋ他命」粉末極
易因久置潮濕而發霉腐壞，長期保存不易，被告辯稱其販入上述
大量毒品係供自己長期施用，則其有無購置防潮或防腐設備？否
則，其如何長期保存上述大量毒品以避免腐壞受損？以上各點均
與本案實情之發現攸關，猶有深入根究調查明白之必要。原審對
於上述疑點均未詳加審究調查釐清明白，遽行判決，難謂無應於
審判期日調查之證據而未予調查之違法。(二)、除有特別規定外，
已受請求之事項未予判決，或未受請求之事項予以判決者，其判
決為當然違背法令。又判斷起訴事實之範圍，應以起訴書犯罪事
實欄所記載之事實為依據。本件起訴書犯罪事實欄記載略以：「
被告基於販賣牟利之犯意，於九十三年八月底某日，向某不詳姓
名男子，以十八萬元之價格，販入大麻三塊（毛重一千四百三十
八公克）、大麻菸（捲）二十二支（毛重五．六公克）及『Ｋ他
命』約一百五十公克，將之藏放於同縣桃園市○○路三六七號其
所經營之『寰亞電信聯盟』店內，並將上述『Ｋ他命』以小空罐
分裝，俟機販售牟利，嗣經警方於同年九月十日下午九時二十分
許在上址查獲」等情。依此記載，起訴書所敘述之事實已涵括上
訴人「意圖販賣牟利而販入毒品」，並將之「藏放」於上開店內
等事實，而被告將毒品「藏放」於其店內，當然包括其「持有毒
品」之社會事實在內。原判決理由內謂本件檢察官起訴之範圍僅
止於被告意圖營利而販入毒品部分，並不及於被告販入後而持有
毒品部分云云（見原判決第十頁第十至十二行），依上述說明，
其論斷顯有違誤。又被告販入後而「持有」上述第二、三級毒品
之事實既在本件檢察官所起訴之事實範圍內，法院自應就該部分
一併加以審判。原判決誤認被告上開販入而持有第二、三級毒品
之事實並未經檢察官起訴，而認毋庸加以審判，亦有已受請求之
事項而未予判決之當然違背法令。以上或為檢察官上訴意旨所指
摘，或為本院得依職權調查之事項，應認原判決有撤銷發回更審
之原因。
據上論結，應依刑事訴訟法第三百九十七條、第四百零一條，判
決如主文。
中　　華　　民　　國　九十六　年　 十一 　月　二十九　日
                      最高法院刑事第十二庭
                          審判長法官  洪　文　章
                                法官  王　居　財
                                法官  郭　毓　洲
                                法官  黃　梅　月
                                法官  邱　同　印
      本件正本證明與原本無異
                                      書  記  官
中　　華　　民　　國　九十六　年　 十二 　月　　三　　日
                                                      Ｑ
